臺北高等行政法院判決
　　　　　　　　　　　　　　　　　　 96年度訴字第01597號
　　　　　　　　　　　　　　　.
原　　　告　喜妹兒商業經營有限公司
代　表　人　甲○○
訴訟代理人　羅瑩雪　律師
被　　　告　財政部臺北市國稅局
代　表　人　凌忠嫄（局長）
訴訟代理人　乙○○
上列當事人間因營業稅事件，原告不服財政部中華民國96年3 月
14日台財訴字第09600016860 號訴願決定，提起行政訴訟。本院
判決如下：
　　主  文
原告之訴駁回。
訴訟費用由原告負擔。
　　事  實
一、事實概要：原告於91年10月至12月間進貨，金額合計新臺幣
    （下同）3,000,780 元（不含稅），未依規定取得合法憑證
    ，卻取得非實際交易對象且涉嫌虛設行號之得順有限公司（
    下稱得順公司）所開立之統一發票8 紙，充作進項憑證並申
    報扣抵銷項稅額150,040 元，經法務部調查局北部地區機動
    工作組（下稱北機組）及被告查獲後，經被告審理違章成立
    ，除核定補徵營業稅150,040 元（原告92年8 月21日繳納10
    0,022 元、94年2 月16日繳納50,018元），並按所漏稅額15
    0,040 元處以2 倍之罰鍰計300,000 元（計至百元止），原
    告對罰鍰處分不服，循序提起訴願，經財政部95年8 月18日
    台財訴字第09500291740 號訴願決定，將原處分（復查決定
    ）撤銷，命由被告另為處分。案經被告重核復查結果，仍維
    持原處分，原告提起訴願亦經決定駁回後，遂提起本件行政
    訴訟。
二、兩造聲明：
　　(一)原告聲明：訴願決定、原罰鍰處分（含重核復查決定）均
                撤銷。
　　(二)被告聲明：駁回原告之訴。
三、兩造之爭點：被告以原告取得虛設行號之發票申報扣抵銷項
                稅額，致虛報進項稅額，依營業稅法第51條第
                5款裁處罰鍰，是否合法？
　　(一)原告主張之理由：
      1.原告係以買賣K 金、銀飾等飾品為主要業務，於各大百
        貨公司自設專櫃，經同業介紹委託陳永在進行飾品之維
        修及加工。稍後陳永在提出名片，自稱於91年7 月間轉
        至得順公司擔任經理，提出已經得順公司簽章之產品維
        修備忘錄，要求原告將前述工作繼續交與伊承作，原告
        不滿其中之第2 、3 、4 條內容，故未用印交還，但仍
        依先前模式，將飾品交予陳永在維修加工。原告交付飾
        品，均由陳永在清點簽收，陳永在提出之估價單、送貨
        單及收款，亦均以得順公司名義為之，故原告深信交易
        之對象確實為得順公司無誤。至於付款方式，雙方係按
        貴金屬珠寶業之慣例，由得順公司先依估價金額開立發
        票請款，原告再依其完成之數量，分批計價，以現金付
        款。未完工或工作有瑕疵部分，則暫不付款。此所以得
        順公司所交發票之日期、金額，與原告付款之日期、金
        額皆有落差，惟此無礙原告與得順公司交易之事實。
      2.被告雖以得順公司無進出口資料，認定原告與該公司無
        交易之事實。然原告與得順公司之交易係飾品維修及加
        工，得順公司主要提供原告技術服務，是否辦理進出口
        ，與雙方間是否有交易行為無關；而依財政部95年5 月
        23日台財稅字第00000000000 號函釋規定，虛設行號仍
        有交易行為之可能，被告徒以得順公司為虛設行號即認
        定原告無與之交易之行為，顯未覈實查核。又原告與得
        順公司之經理陳永在交易，係在91年度期間，得順公司
        開立之發票為91年度9 、10、11及12月，被告卻以得順
        公司92、93年綜合所得BAN 給付清單無陳永在，認定原
        告無交付款項予實際交易之人，顯有疏誤；況得順公司
        是否申報陳永在之薪資所得，與其是否代表該公司與原
        告進行交易，分屬二事，且得順公司未申報陳永在之薪
        資，縱屬違法，亦與原告無關。而90年11月12日修正公
        布之公司法，已刪除第15條第1 項「公司不得經營登記
        範圍以外之業務」之規定，得順公司營項目雖無金飾維
        修及再加工等項，不妨其於91年底與原告交易之行為。
      3.按大法官釋字第337 號解釋意旨及營業稅法施行細則第
        52條第1 款項規定，原告與得順公司交易係屬事實，並
        無虛報進項稅額之情形，被告以此處罰原告，實有錯誤
        。又原告負有交還飾品予客戶之責，不可能隨便將貴重
        飾品交由他人修復，且原告與陳永在合作一段期間後，
        覺陳永在尚可信賴，持續將飾品交予陳君處理，對於陳
        永在自稱於91年7 、8 月改任職得順公司經理乙事，自
        無懷疑。則得順公司及陳永在故意隱瞞其不法行為，原
        告自無法查知所交易之對象為虛設行號，若以此認定原
        告有過失，委實不公。
      4.又原告委託加工維修之物屬貴重飾品，不可能隨意交他
        人，原告係因先前與陳永在合作一段期間，陳永在稱其
        受聘為得順公司經理後，亦均以該公司名義提出估價單
        、發票及簽收修理清單，足證原告確信交易對象為得順
        公司無誤，應無疏忽可言。況得順公司係經調查局長期
        追蹤蒐證，方被認定為所謂虛設行號，被告身為主管機
        關尚無法窺知此情，要求無公權力之原告查明得順公司
        是否虛設行號，委實過苛，被告稱原告未盡注意交易對
        象之義務，自有過失云云，亦欠公允。
      5.原告取得得順公司之發票，確因與該公司有交易行為，
        僅該公司負責人林莊富得出面否認，被告無權片面主張
        原告之交易對象非得順公司，否則無異禁止被認定為「
        虛設行號」者進行正常交易，不亦荒謬。退步言之，縱
        得順公司之負責人出面否認與原告交易，亦涉及陳永在
        是否構成表見代理或無權代理之爭議，原告與得順公司
        之交易，仍未必不成立。無論如何，原告都是受陳永在
        牽累之被害人，主觀上毫無逃漏稅之意圖。
      6.被告指稱原告實際支付得順公司僅160 餘萬元，卻提出
        3,000,780 元之發票，有不實申報云云，亦非實在。按
        原告除第1 張91年9 月18日發票係得順公司領款二次後
        才補給外，之後皆先依雙方約定價格開出發票，然後依
        分批完成之數量，陸續請款，原告則依交易習慣，一律
        以現金支付；如公司現有週轉金不足，則至銀行提領付
        現，因此原告會計人員有時會在請款單上註明領款之銀
        行，被告所稱160 多萬元付款記錄，僅係由台北國際商
        銀所領10筆同額款項之總數，如加上91年12月4 日由第
        一商銀領37萬元及中國信託91年12月11日領4 萬元，合
        計已達207,600 元，再加上當日或前一日領取金額超過
        付給得順公司之款項47,000元、75,000元、30萬元及6
        萬元，合計2,552,600 元，其餘92年1 月28日18萬、92
        年4 月2 日17萬及92年6 月5 日7 萬元三筆，則因當時
        手中週轉金剛好夠付，故未領款。故原告共給付得順公
        司297 萬2600元（含稅），此有陳永在代表該公司於請
        款單簽收之簽章可證，上開金額較8 張發票總額315 萬
        820 元（含稅）少17萬8220元，係因部分首飾得順公司
        迄未完成修復，尚未請款，而非原告漏付。被告以原告
        除上述國際商銀10筆款項以外之付款，無同日同額之銀
        行提款記錄，不予認定，無異不准原告以現有之週轉金
        付款，顯屬無理。
      7.又查，依被告檢送之得順有限公司涉嫌虛設行號分析表
        所示，得順公司係於92年1 月1 日擅自歇業，92年2 月
        25日涉嫌虛設行號，被告不應以得順公司自92年2 月25
        日以後為虛設行號，即認原告於91年間與該公司無真實
        交易，被告若無法查明原告與得順公司是否有交易行為
        ，依上開95年5 月23日函令要旨，仍不應對原告開罰。
        且得順公司曾申報91年9 、10月三張發票為進項憑證，
        加上原告所提示與該公司往來之詳細資料，足證原告與
        該公司確有真實交易存在。另依營業稅法第51條及稅捐
        稽徵法第44條係處罰「虛報進項稅額」、「未依法取得
        交易憑證」之納稅義務人，與實際交易之對象是否依法
        申報營業稅無關，被告以得順公司未申報營業稅，而未
        將原告所持8 張發票列為進項憑證（其實得順已申報其
        中3 張），即推定原告有前開違章事實，洵有未公。
   (二)被告主張之理由：
      1.查原告以虛設行號得順公司開立之統一發票8 紙，作為
        進項憑證申報扣抵銷項稅額之違章事實，有法務部調查
        局北部地區機動工作組（下稱北機組）92年2 月25日電
        防字第09278006930 號函、刑事案件移送書、被告92年
        12月31日財北國稅審三字第0920252709號檢送得順公司
        等515 家涉嫌虛設行號相關資料移送臺灣板橋地方法院
        檢察署併案偵辦函、財稅資料中心列印產出之專案申請
        調檔統一發票查核清單、被告所屬內湖稽徵所調查函等
        影本可稽。
      2.依得順公司虛設行號相關資料分析表所載：得順公司涉
        案期間90年11月至92年1 月取得國內進項憑證178 紙，
        金額計67,715,594元，其中異常進項憑證108 紙，金額
        61,693,459元，佔總進項金額比例達91.1% ，故得順公
        司無進、銷貨事實，卻開立不實統一發票，幫助他人逃
        漏稅，至為明確。次查，原告稱金飾品維修及再加工等
        均與得順公司陳永在接洽，惟得順公司91年度未申報員
        工薪資，有該公司綜合所得稅BAN 給付清單附案可稽，
        顯無可能提供維修勞務，又查得順公司登記之營業項目
        並無金飾品維修及再加工等項，原告所稱得順公司為實
        際交易對象乙節，核不足採。
      3.原告主張以現金付款，惟查提領現金日期、金額無法與
        發票日期金額相互勾稽，難認有支付進項稅額與實際交
        易人，又依前揭稅法規定，未依規定取得之憑證，不得
        扣抵銷項稅額，基於租稅法定主義，營業人縱有進貨事
        實，惟不依規定取得交易對象開立之進項憑證而取得非
        交易對象開立之進項憑證，因屬於未依規定取得之憑證
        ，自不得以該進項憑證扣抵銷項稅額，原告之實際交易
        對象既非得順公司，卻取得其所開立之統一發票作為進
        項憑證申報扣抵銷項稅額，依前揭稅法規定，已構成虛
        報進項稅額。原告稱已支付進項稅額與實際交易人，無
        虛報進項稅額乙節，顯不足採。
      4.原告既稱對產品維修備忘錄內容不滿，故未與得順公司
        簽約，卻仍取得得順公司開立之統一發票，顯與一般交
        易常情不合，營業人有自實際交易對象取得原始憑證之
        義務，購買貨物或勞務之進項憑證持有人自有查證實際
        交易對象之注意義務，原告竟未查證其所稱陳永在是否
        為得順公司人員或有無代表得順公司權限，顯未善盡注
        意之義務，自屬有過失。原告主張已盡注意交易對象之
        義務，委無可採。
      5.綜上所述，原告以虛設行號得順公司開立之統一發票8
        紙，作為進項憑證申報扣抵銷項稅額之違章事實，事證
        明確，被告除核定補徵營業稅額外，並按所漏稅額150,
        040 元處2 倍罰鍰300,000 元（計至百元止），揆諸加
        值型及非加值型營業稅法（下稱營業稅法）第19條第1
        項第1款 、第51條第5 款、同法施行細則第52條第1 項
        、財政部83年7 月9 日台財稅第831601371 號函及上揭
        95年5 月23日台財稅第00000000000 號函規定，並無違
        誤。
　　理  由
一、本件原告起訴時，被告之代表人為許虞哲，嗣於訴訟中變更
    為凌忠嫄，茲據新任代表人具狀聲明承受訴訟，經核無不合
    ，應予准許。
二、按「營業人當期銷項稅額，扣減進項稅後之餘額，為當期應
    納稅額或溢付營業稅額。…進項稅額，指營業人購買貨物或
    勞務時，依規定支付之營業稅額。」「營業人左列進項稅額
    ，不得扣抵銷項稅額：1.購進之貨物或勞務未依規定取得並
    保存第33條所列之憑證者。」「納稅義務人，有左列情形之
    一者，除追繳稅款外，按所漏稅額處1 倍至10倍罰鍰，並得
    停止其營業：五虛報進項稅額者。」行為時營業稅法（下稱
    營業稅法）第15條、第19條第1 項第1 款及第51條第5 款分
    別定有明文。又「本法第51條第5 款所定虛報進項稅額，包
    括依本法規定不得扣抵之進項稅額，無進貨事實及偽造憑證
    之進項稅額而申報退抵稅額者。」亦為同法施行細則第52條
    第1項所明定。
三、本件被告以查獲原告於91年10月至12月間進貨，金額合計3,
    000,780 元（不含稅），未依規定取得合法憑證，卻取得非
    實際交易對象且涉嫌虛設行號得順公司所開立之統一發票8
    紙，充作進項憑證並申報扣抵銷項稅額150,040 元，經審理
    違章成立，除核定補徵營業稅150,040 元外，並按所漏稅額
    150,040 元處以2 倍之罰鍰計300,000 元（計至百元止）之
    事實，為兩造所不爭，並有北機組移送函、專案申請調檔統
    一發票查核清單、原告存摺提領紀錄、得順公司涉嫌虛設行
    號分析表、綜合所得稅給付清單、被告核定稅額繳款書及罰
    鍰處分書附原處分卷可稽，堪信為真實。
四、原告對罰鍰處分不服，起訴主張：原告係於91年間與得順公
    司之總經理陳永在交易，並依金屬珠寶業之慣例，按得順公
    司分批完成之數量，以現金支付維修及加工款，被告以得順
    公司於92年2 月25日遭查獲涉嫌虛設行號，及該公司92、93
    年綜合所得稅給付清單無陳永在之資料，遽予推論原告與得
    順公司無交易之事實，依財政部95年5 月23日台財稅字第09
    504535500 號函示意旨，顯未盡覈實查核之責。而原告已盡
    注意交易對象之義務，得順公司與陳永在如故意隱瞞其不法
    行為，原告無法查知，且北機組亦係長期追蹤蒐證而查獲，
    要求無公權力之原告查明得順公司是否為虛設行號，委屬過
    苛，原告既無過失，自不應處罰等語。故本件之爭執，在於
    被告以原告取得虛設行號之發票申報扣抵銷項稅額，致虛報
    進項稅額，依營業稅法第51條第5 款裁處罰鍰，是否合法？
五、經查：
    (一)按財政部83年7 月9 日台財稅第831601371 號函釋略以：
      「主旨：核釋營業人取得非實際交易對象所開立之統一發
      票，作為進項憑證申報扣抵銷項稅額案件之處理原則。說
      明…二、為符合司法院大法官會議釋字第337 號解釋意旨
      ，對於營業人取得非實際交易對象所開立之統一發票，作
      為進項憑證申報扣抵銷項稅額之案件，應視情節，分別依
      左列原則處理：(一)取得虛設行號發票申報扣抵之案件：1.
      無進貨事實者…2.有進貨事實者…(2)因虛設行號係專以出
      售統一發票牟取不法利益為業，並無銷貨事實，故取得虛
      設行號發票之營業人自亦無向該虛設行號進貨並支付進項
      稅額之事實，除該營業人能證明確有支付進項稅額予實際
      銷貨之營業人，並經稽徵機關查明該稅額已依法報繳者，
      應依營業稅法第19條第1 項第1 款規定，就其取得不得扣
      抵憑證扣抵銷項稅額部分，追補稅款不再處漏稅罰外，其
      虛報進項稅額，已構成逃漏稅，應依營業稅法第51條第5
      款規定補稅並處罰。…」係財政部基於中央稅捐主管機關
      職權，依大法官釋字第337 號解釋意旨，釋示營業人取得
      虛設行號之發票作為進項憑證申報扣抵之處罰原則，並未
      抵觸法律之規定，自得予援用。
    (二)查北機組因查獲得順公司係訴外人許應時等人利用人員設
      立之虛設行號，並無實際銷貨事實，專將領得之統一發票
      出售圖利，而幫助他人逃漏稅捐，乃將許應時等人移送台
      灣板橋地院檢察署檢察官偵查中等情，此有北機組92年2
      月25日電防字第09278006930 號函及相關虛設行號一覽表
      可稽（見原處分卷174-178 頁）。而經依被告調取得順公
      司之公司登記、營業稅籍異動登記、進項來源表細、銷項
      去路表及營業稅申報查詢表等資料查核結果（見本院卷第
      110-124 頁），該公司係於87年9 月11日核准設立登記，
      於92年1 月擅自歇業他遷不明，其91年2 月至10月申報之
      銷售額（該公司未依規定辦理91年12月之營業稅申報）合
      計為54,493,096元，其中異常銷項金額（指營業人稅籍註
      記為虛設行號、擅自歇業他遷不明、尚有欠稅暫緩註銷等
      ）達45,244,941元，異常銷項比例達83% ；且其同年度之
      進貨對象皆為無進銷貨事實之虛設行號，其異常進項金額
      達66,194,459元，佔總進項金額比例100%，而該公司以取
      得上開鉅額異常進項金額之統一發票，作為進項憑證申報
      扣抵銷項稅額結果，自91年2 月起營業稅皆申報為留抵稅
      額，合計91年度尚有應退稅金額567,159 元，且該公司於
      申報上開數期鉅額進銷項金額後，旋即擅自歇業，營業狀
      況顯有異常甚明，故依前開事證，得順公司之進項來源皆
      為不實，卻虛開統一發票，足認其為虛進虛銷循環開立發
      票之實質虛設行號，原告即無可能與該公司有實際交易之
      行為。
    (三)復查，原告主張因委託得順公司進行金飾品之維修及加工
      ，而取得該公司開立貨品名稱為「貴金屬加工」之進項發
      票（見本院卷第63-64 頁），惟查，得順公司登記之經營
      業務項目並無金飾品維修及加工等項（見本院卷第111 頁
      得順公司登記資料查詢表），且依該公司91年度綜合所得
      稅給付清單所載（見處分卷第91頁），該公司91年度亦未
      申報任何員工薪資資料，衡諸一般加工業之利潤大部分來
      自人力提供而取得之代價，金飾品之維修及加工更屬高度
      人力技術之工作，則得順公司在未僱請任何員工，且其進
      貨對象亦非從事金飾品加工或維修業之情形下，該公司如
      何能為原告進行金飾品之維修及加工而銷售勞務予原告，
      益徵原告與得順公司並無實際交易之事實。
    (四)原告雖又主張係與得順公司之總經理陳永在接洽，並依分
      批完工數量以現金給付云云。惟查，依前揭得順公司91年
      度綜合所得稅給付清單所載，並無任何員工之薪資扣繳資
      料；原告亦未能提供其所稱陳永在之年籍及住所以供查證
      ，實難認其確係得順公司之職員或有權代表該公司與原告
      訂約，亦無法查證原告有無支付進項稅額予實際銷貨之營
      業人，而原告未查證其所稱陳永在是否為得順公司之職員
      或有無代表該公司權限，逕予收受得順公司名義開立之發
      票作為進項憑證，顯未盡查證義務，自難謂無過失，即應
      予處罰。原告空言主張已克盡注意義務，並無故意或過失
      云云，委無足採
    (五)末查，財政部95年5 月23日台財稅字第00000000000 號函
      規定：「稽徵機關查核營業人取得涉嫌虛設行號涉案期間
      開立之統一發票申報扣抵銷項稅額案件，仍應就交易雙方
      之進、銷貨情形覈實查核，不得逕按本部83年7 月9 日台
      財稅第831601371 號函辦理，如無法查明營業人確無向其
      進貨，且該涉嫌虛設行號已依規定按期申報進、銷項資料
      ，並按其應納稅額繳納者，應免予補稅處罰。」係核釋營
      業人進貨來源之交易對象雖有涉嫌虛設行號情事，稽徵機
      關仍應覈實查核雙方有無實際交易，及該涉嫌虛設行號有
      無按期申報進、銷項資料並繳納應繳稅額，尚不得僅因原
      告取得涉嫌虛設行號開立之統一發票申報扣抵銷項稅額案
      件，即認渠等無交易事實而予補稅處罰，核與本案依查得
      前開事證，已足認原告與得順公司並無實際交易之情形不
      同，原告執其確有進貨事實，主張依前揭函釋規定，應免
      予處罰云云，顯有誤解，亦不足採。
六、綜上所述，被告以原告進貨，未依規定取得合法憑證，卻取
    具虛設行號得順公司開立之統一發票作為進項憑證，申報扣
    抵銷項稅額，而虛報進項稅額150,040 元，除核定補徵營業
    稅150,040 元外，並依營業稅法第51條第5 款規定，按所漏
    稅額150,040 元處以2 倍之罰鍰計300,000 元（計至百元止
    ），於法並無違誤，訴願決定予以維持，亦無不合，原告仍
    執前詞，訴請撤銷，為無理由，應予駁回。
據上論結，本件原告之訴為無理由，爰依行政訴訟法第98條第1
項前段，判決如主文。
中　　華　　民　　國　　96　　年　  11　　月　 21  　 日
                        第二庭審判長法  官　徐瑞晃
                                    法  官　畢乃俊
                                    法  官　蕭惠芳
上為正本係照原本作成。
如不服本判決，應於送達後20日內，向本院提出上訴狀並表明上
訴理由，如於本判決宣示後送達前提起上訴者，應於判決送達後
20日內補提上訴理由書（須按他造人數附繕本）。
中　　華　　民　　國　　96　　年　  11　　月　 21  　 日
          　　　　　　      　　　　書記官  李淑貞
